臺灣臺中地方法院刑事判決　　　　　　 100年度訴字第3092號
公　訴　人　臺灣臺中地方法院檢察署檢察官
被　　　告　莊蓓倫
上列被告因違反毒品危害防制條例案件，經檢察官提起公訴（10
0 年度毒偵字第3324號），被告於準備程序中就被訴事實為有罪
之陳述，於聽取當事人之意見後，由本院合議庭裁定由受命法官
獨任以簡式審判程序審理，判決如下：
    主  文
莊蓓倫施用第一級毒品，累犯，處有期徒刑柒月。
    事  實
一、莊蓓倫前曾受下列罪刑宣告及刑之執行完畢情形，竟仍不知
    悔改：
  (一)於民國84年間因違反槍砲彈藥刀械管制條例、傷害等案件，
    分經法院判處有期徒刑7 月、10月確定；又因違反懲治盜匪
    條例案件，經臺灣高等法院臺中分院以89年度重上更三字第
    120 號判決判處有期徒刑7 年2 月確定。上揭三罪刑，原經
    臺灣高等法院臺中分院以90年度聲字第1219號裁定應執行有
    期徒刑8 年4 月確定後，送監執行，於92年2 月18日縮短刑
    期假釋出監，所餘刑期交付保護管束，然於95、96年間另犯
    如下述(二)所載之罪，而經法院裁定撤銷假釋，於96年2 月16
    日入監執行殘刑3 年9 月10日，嗣經臺灣高等法院臺中分院
    以97年度聲減字第36 1號裁定就所犯槍砲、傷害等案件減刑
    後，就減得之刑與不得減刑之違反懲治盜匪條例罪刑，定應
    執行刑為有期徒刑7 年10月確定，致減刑後之殘刑僅餘3 年
    3 月10日需繼續執行（執行完畢情形詳如下述(二)所載）。
  (二)此外，莊蓓倫於95年間因施用毒品案件，經本院以95年度
    訴字第2931號判決判處應執行有期徒刑9 月（施用第一級毒
    品部份判處有期徒刑7 月；施用第二級毒品部份判處有期徒
    刑3 月）確定；又因詐欺案件，經本院以96年度中簡字第
    2399號簡易判決判處有期徒刑4 月，減為有期徒刑2 月，如
    易科罰金，以新臺幣1 千元折算1 日確定；再因贓物案件
    ，經本院以96年度簡字第1026號簡易判決判處有期徒刑4 月
    ，減為有期徒刑2 月，如易科罰金，以新臺幣1 千元折算1
    日確定。嗣經本院以97年度聲減字第664 號就上揭所示罪
    刑減刑後，與上揭、所示之罪減得之刑，定其應執行之
    刑為有期徒刑8 月及經本院以99年度聲字第910 號裁定諭知
    上開有期徒刑8 月之罪刑之易科罰金折算標準為得以新臺幣
    1 千元折算1 日確定後，接續上開(一)所載殘刑執行，而於99
    年11月13日因有期徒刑縮刑期滿而執行完畢（惟自翌日即99
    年11月14日起改執行拘役25日，於99年12月8 日執行完畢始
    出監，該拘役執行之部分非屬本案關於累犯之認定範圍）。
二、莊蓓倫前因施用毒品案件，經觀察、勒戒後，認有繼續施用
    毒品之傾向，經本院裁定令入戒治處所施以強制戒治後，於
    90年11月27日停止戒治並付保護管束，嗣於91年3 月13日保
    護管束期滿，未經撤銷停止戒治，視為強制戒治執行完畢，
    並由臺灣臺中地方法院檢察署檢察官以91年度戒毒偵字第16
    5 號為不起訴處分確定。復於前開強制戒治執行完畢釋放後
    5 年內之95年7 月間某日起至96年1 月上旬某日止，再犯施
    用第一、二級毒品案件，嗣經本院以95年度訴字第2931號判
    決判處應執行有期徒刑9 月確定（此部分構成累犯，詳前述
    ）。其竟未戒絕毒癮，另基於施用第一級毒品海洛因（下稱
    海洛因）之犯意，於100 年8 月6 日凌晨1 時許（屬起訴書
    所指100 年8 月5 日或6 日之某一日之範圍），在臺中市○
    區○○里○○鄰○○○街2 號4 樓住處，，以將海洛因摻水置
    入注射針筒內，施打進入人體之方式，施用海洛因1 次。嗣
    於100 年8 月9 日下午5 時15分許，因警方依據通訊監察結
    果得知莊蓓倫以其持有之行動電話門號0000000000號，向持
    用行動電話門號0000000000號監察電話之許仁傑購買毒品，
    而依法傳喚莊蓓倫到案說明，且扣得與本案無關之行動電話
    1 支及門號0000000000號SIM 卡1 張等物，並經警徵得其同
    意採尿送驗後，結果呈嗎啡、可待因陽性反應，因而查悉查
    獲上情。
三、案經內政部警政署鐵路警察局高鐵警務段報告臺灣臺中地方
    法院檢察署檢察官偵查起訴。
    理  由
一、程序方面：
  (一)本案被告莊蓓倫所犯係死刑、無期徒刑、最輕本刑為3 年以
    上有期徒刑以外之罪，被告於行準備程序中就被訴事實為有
    罪之陳述，經法官告知簡式審判程序之旨，並聽取公訴人、
    被告之意見後，本院合議庭認為適宜由受命法官獨任進行簡
    式審判程序，而依刑事訴訟法第273 條之1 第1 項規定，裁
    定改用簡式審判程序，是本案之證據調查，依刑事訴訟法第
    273 條之2 、同法第159 條第2 項之規定，不適用傳聞法則
    有關限制證據能力之相關規定。
  (二)本案被告所為不利於己之供述，並無出於強暴、脅迫、利誘
    、詐欺、疲勞訊問、違法羈押或其他不正之方法，亦非違反
    法定障礙事由經過期間不得訊問或告知義務之規定而為，依
    刑事訴訟法第156 條第1 項、第158 條之2 規定，應認其有
    證據能力。
  (三)本案認定犯罪事實所憑之非供述證據，均無違反法定程序而
    取得之情形，依刑事訴訟法第158 條之4 反面規定，自有證
    據能力。
二、本院認定被告有罪之證據如下：
  (一)被告於警詢及本院審理時之自白供述。
  (二)被告為警查獲後，尿液檢驗結果呈現嗎啡、可待因陽性反應
    ，有勘察採證同意書、臺中市政府警察局烏日分局委託鑑驗
    尿液代號與真實姓名對照表、詮昕科技股份有限公司所出具
    之濫用藥物尿液檢驗報告、臺中市政府警察局烏日分局扣押
    筆錄暨扣押物品目錄表等證據附卷可稽。綜上證據調查結果
    ，互核相符，由此足認被告上揭任意性自白，核與事實相符
    ，洵堪採信。是被告確有於上揭時地施用海洛因1 次之犯行
    無訛。
  (三)查被告前因施用毒品案件，受上揭事實欄二所示毒品強制戒
    治執行完畢釋放及罪刑宣告情形，有臺灣高等法院被告前案
    紀錄表、臺灣臺中地方法院檢察署刑案資料查註紀錄表及全
    國施用毒品案件紀錄表各1 份在卷可按。依上開說明，被告
    係於第3 次以上犯毒品危害防制條例第10條之罪，依毒品危
    害防制條例第23條第2 項規定，應依法起訴。檢察官予以起
    訴，即無不合。
  (四)按最高法院95年5 月9 日95年度第7 次刑事庭會議決議要旨
    ：「一施用第一、二級毒品為犯罪行為，毒品危害防制條例
    第十條定有處罰明文。故施用第一、二級毒品者，依前揭規
    定本應科以刑罰。惟基於刑事政策，對合於一定條件之施用
    者，則依同條例第二十條、第二十三條之規定，施以觀察、
    勒戒及強制戒治之保安處分。二、毒品危害防制條例於民國
    九十二年七月九日修正公布，自九十三年一月九日施行，其
    中第二十條、第二十三條將施用毒品之刑事處遇程序，區分
    為『初犯』及『五年內再犯』、『五年後再犯』。依其立法
    理由之說明：『初犯』，經觀察、勒戒或強制戒治後，應為
    不起訴處分或不付審理之裁定；經觀察、勒戒或強制戒治執
    行完畢釋放後，『五年內再犯』者，因其再犯率甚高，原實
    施之觀察、勒戒及強制戒治既已無法收其實效，爰依法追訴
    或裁定交付審理。至於經觀察、勒戒或強制戒治執行完畢釋
    放後，『五年後再犯』者，前所實施之觀察、勒戒或強制戒
    治已足以遮斷其施用毒品之毒癮，為期自新及協助其斷除毒
    癮，仍適用『初犯』規定，先經觀察、勒戒或強制戒治之程
    序。從而依修正後之規定，僅限於『初犯』及『五年後再犯
    』二種情形，始應先經觀察、勒戒或強制戒治程序。倘被告
    於五年內已再犯，經依法追訴處罰，縱其第三次（或第三次
    以上）再度施用毒品之時間，在初犯經觀察、勒戒或強制戒
    治執行完畢釋放五年以後，已不合於『五年後再犯』之規定
    ，且因已於『五年內再犯』，顯見其再犯率甚高，原實施觀
    察、勒戒或強制戒治，已無法收其實效，即應依該條例第十
    條處罰。」是被告本件施用第一級毒品之時間（即100 年8
    月6 日凌晨1 時許），雖在強制戒治執行完畢（即91年3 月
    13日）5 年以後，惟其前已於強制戒治執行完畢釋放後之5
    年內，再犯施用毒品案件而為追訴處罰在案，業如前述，依
    上開最高法院決議內容，認被告再犯率甚高，原實施觀察、
    勒戒或強制戒治，已無法收其實效，應依毒品危害防制條例
    第10條處罰。
  (五)綜上所述，本案事證明確，被告犯行洵堪認定，應予依法論
    科。
三、核被告莊蓓倫所為，係犯毒品危害防制條例第10條第1 項之
    施用第一級毒品海洛因罪。被告施用毒品前持有海洛因之低
    度行為，為其施用之高度行為所吸收，不另論罪。又被告前
    曾受上揭事實欄一所載罪刑宣告及刑之執行完畢情形，有臺
    灣高等法院被告前案紀錄表1 紙在卷可稽，其於徒刑執行完
    畢後，5 年內故意再犯本案施用毒品犯行，係涉犯有期徒刑
    以上之罪，為累犯，應依刑法第47條第1 項規定，加重其刑
    。另依本件查獲經過可知，被告係在未有偵查權限之機關或
    人員發覺其所為上揭時地之施用第一級毒品犯罪前，即向警
    方主動供出其涉犯上開施用海洛因犯行乙節，此經被告於警
    詢中供陳明確，雖警方有於詢問被告之際提示卷附監聽譯文
    詢之有關100 年6 月1 日晚上11時28分是否打電話向持用門
    號0000000000號之人購買毒品情事，惟上開監察譯文僅足說
    明警方已懷疑被告於100 年6 月1 日購買毒品後可能涉嫌施
    用毒品行為，然警方對於被告另於本案之100 年8 月6 日凌
    晨1 時許所犯施用第一級毒品情事，事先當無所悉，被告既
    於警詢中自白本案犯行，顯係對於未發覺之罪自首，並於事
    後接受裁判，爰依刑法第62條前段規定減輕其刑，並依法先
    加後減之。爰審酌被告犯罪之目的及動機係為滿足自身毒癮
    而吸毒、犯罪之手段係以將海洛因置入注射針筒內施打進入
    人體之方式施用、前有施用毒品素行、被告之品行尚可，其
    智識程度為國中肄業，家庭經濟狀況為在餐飲業擔任服務生
    ，每月收入新臺幣2 萬5 千元左右，生活狀況為未婚，平日
    與母親、弟弟同住，不用扶養他人，及被告犯罪後坦承犯行
    ，犯後態度尚佳等一切情狀，併斟酌檢察官所為求刑內容，
    量處如主文所示之刑，以資懲儆。至警方查獲被告時所查扣
    之行動電話1 支及SIM 卡1 張等物，均非被告用以犯本案施
    用第一級毒品罪使用之物，不得併予沒收，附此敘明。
四、末查，被告固曾於本案查獲後向警方供稱：其購買毒品之上
    手為綽號「阿宏」之許仁傑等語在卷，而該毒品上手許仁傑
    所涉販賣第一級毒品海洛因予被告乙案，現亦由臺灣臺中地
    方法院檢察署檢察官以100 年度他字第6933號偵查中，此有
    被告之警詢筆錄、臺中市政府警察局烏日分局指認犯罪嫌疑
    人紀錄表、臺灣臺中地方法院檢察署100 年12月5 日中檢輝
    仕100 毒偵3324字第143564號函各1 份在卷可參，可堪認定
    被告購買海洛因之上手確為「許仁傑」此人。然查，該毒品
    上手許仁傑因涉犯販賣第一級毒品案件，早經檢警人員向本
    院聲請核發通訊監察書後，自100 年6 月12日起進行通訊監
    察在案，且於通訊監察過程中，得知被告有向許仁傑購買海
    洛因之情事，為一舉查獲販賣毒品之人及向之購毒之吸毒者
    ，乃於100 年8 月9 日向本院聲請對許仁傑進行搜索，而經
    本院以100 年度聲搜字第2444號准予核發搜索票後，於同日
    下午通知被告到臺中市政府警察局烏日分局說明，並提示警
    方執行通訊監察所得之監聽譯文予被告辨明是否為其打電話
    向許仁傑購買毒品，而經被告於警詢中供承其有於100 年6
    月1 日晚上11時28分許撥打門號0000000000號與綽號「阿宏
    」之許仁傑聯絡見面後完成毒品交易行為等語在卷，此有上
    開通訊監察譯文、本院搜索票核發案件查詢結果各1 份在卷
    可稽。顯見被告於警詢中所為關於毒品上手許仁傑之陳述，
    僅係消極、被動的配合警方調查「許仁傑」此人販賣毒品情
    事，難認警方係依據被告所供出之毒品來上手始查獲許仁傑
    涉嫌販賣毒品犯行，是被告之情形，尚與毒品危害防制條例
    第17條第1 項規定不符，自無該條減輕其刑規定之適用，併
    此敘明。
據上論斷，應依刑事訴訟法第273 條之1 第1 項、第299 條第1
項前段，毒品危害防制條例第10條第1 項，刑法第11條前段、第
47條第1 項、第62條前段，判決如主文。
本案經檢察官沙小雯到庭執行職務。
中    華    民    國    100     年    12   月    27   日
                  刑事第十九庭   法  官  胡芷瑜
以上正本證明與原本無異。
如不服本判決，應於收受送達後10日內向本院提出上訴書狀，並
應敘述具體理由；其未敘述上訴理由者，應於上訴期間屆滿後20
日內向本院補提理由書（均須按他造當事人之人數附繕本）「切
勿逕送上級法院」。
                                 書記官  曾惠雅
中    華    民    國    100     年    12   月    27   日
附錄論罪科刑法條全文：
毒品危害防制條例第10條第1項
施用第一級毒品者，處6 月以上5 年以下有期徒刑。